臺灣士林地方法院交通事件裁定　　　　 96年度交聲字第287號
原處分機關　臺北市交通事件裁決所
異　議　人
即受處分人　吉祥貨運有限公司
代　表　人　甲○○
上列受處分人因違反道路交通管理處罰條例案件，對於臺北市交
通事件裁決所於民國96年1 月11日所為之處分（原處分案號：北
市裁四字第裁22-CO0000000號），聲明異議，本院裁定如下：
    主  文
異議駁回。
    理  由
一、原處分意旨略以：異議人即受處分人吉祥貨運有限公司所有
    車號AP-525號營業貨運曳引車於民國94年11月19日9 時許，
    於臺北縣五股鄉○○路36巷口，經警攔停舉發由駕駛人楊明
    使用註銷之駕駛執照駕駛，故依道路交通管理處罰條例第21
    條之1 第1 項第5 款裁處異議人罰鍰新臺幣（以下同）80,0
    00元等語。
二、按行為後法律或自治條例有變更者，適用行政機關最初裁處
    時之法律或自治條例，但裁處前之法律或自治條例有利於受
    處罰者，適用最有利於受處罰者之規定，行政罰法第5 條定
    有明文。本件異議人違規行為後，道路交通管理處罰條例第
    21條之1 業於94年12月28日修正公布，自95年7 月1 日施行
    。修正前道路交通管理處罰條例第21條第1 項、第3 項有「
    扣留其車輛牌照」、「吊扣其汽車牌照3 個月」之規定，相
    較於修正前同條項僅規定「記該汽車違規記錄1 次」，對於
    受處罰者更為不利。綜合比較以觀，應依前述行政罰法第5
    條，適用原處分機關裁處時即修正後道路交通管理處罰條例
    第21條之1 之規定，合先敘明。次按汽車駕駛人駕駛聯結車
    、大客車、大貨車，駕駛執照業經吊銷、註銷仍駕車者，汽
    車所有人及駕駛人各處新臺幣4 萬元以上8 萬元以下罰鍰，
    並當場禁止其駕駛。道路交通管理處罰條例第21條之1 第1
    項第5 款定有明文。
三、查異議人所有車號AP-525號營業貨運曳引車，於94年11月19
    日9 時許，由異議人之員工楊明駕駛，在臺北縣五股鄉○○
    路36巷口遭警攔停，發現其使用註銷之駕駛執照駕駛大型車
    等情，為異議人所不爭執，並有舉發通知單在卷可稽。舉發
    之後駕駛人楊明雖曾就先決之吊扣駕駛執照1 個月，逾期繳
    送駕駛執照逕行註銷1 年處分聲明異議，然該聲明異議因逾
    期而經裁定駁回確定，此有臺灣板橋地方法院交通事件執行
    通知單及所附交通事件裁定正本共4 份在卷可證。據此，交
    通部公路總局台北區監理所以楊明之聲明異議逾期，依道路
    交通管理處罰條例第65條第1 款規定，自94年11月1 日起逕
    行註銷楊明之駕駛執照1 年，與法相符。異議人所有車號AP
    -525號營業貨運曳引車於94年11月19日9 時許，駕駛人使用
    註銷之駕駛執照駕駛大型車，堪予認定。
四、異議人雖辯稱：伊於93年雇用本件交通違規之汽車駕駛人楊
    明時，已盡職責查證楊明係領有駕駛執照之人，而楊明前遭
    吊銷駕駛執照之裁決書係採寄存送達而未能及時收受，並遲
    至94年11月19日遭警攔停舉發時始知悉駕駛執照已遭吊銷。
    受雇人楊明對前開吊銷駕駛執照之處分已提起聲明異議，並
    經臺灣高等法院發回臺灣板橋地方法院審理中，現今貨運經
    營不易，裁處伊罰鍰新臺幣8 萬元，實無力負擔云云。惟汽
    車所有人有道路交通管理處罰條例第21條之1 第1 項第5 款
    之情形者，須已善盡查證駕駛人駕駛執照資格之注意，或縱
    加以相當之注意而仍不免發生違規者，始不受本條之處罰，
    此見同條第4 項規定即明。經查：
  (一)駕駛人楊明為交通部公路總局臺北區監理所於94年9 月16日
    裁處吊扣駕駛執照前，於6 個月內，因違反道路交通管理處
    罰條例之相關規定，記違規點數共達6 點。異議人自93年雇
    用駕駛人楊明，並掌有楊明之駕駛執照影本，自應至少每6
    個月查證駕駛人楊明之駕駛資格，異議人僅於雇用駕駛人楊
    明時要求提出駕駛執照，尚難認已善盡查證駕駛人駕駛執照
    資格之注意。
  (二)又駕駛人楊明在6 個月內，違規記點共達6 點以上，經交通
    部公路總局臺北區監理所舉發違規，於94年9 月16日裁處吊
    扣駕駛執照1 個月，逾期不繳送駕駛執照者，逕行註銷駕駛
    執照1 年之處分，雖係寄存送達在新莊後港路郵局，至95年
    8 月28日止，收件人並未領取仍留置保管中等情，此有交通
    部公路總局臺北區監理所96年6 月4 日北監自字第09661226
    6 號函及所附臺灣高等法院95年度交抗字第890 號裁定影本
    在卷可稽，雖可知駕駛人楊明於本件94年11月19日遭攔停舉
    發時，並未實際收受前開處分，然資訊發達世代，駕駛人資
    格或違規資訊之取得，僅須上網查詢即可，異議人倘加以相
    當之注意，督促偕同駕駛人登入監理網站，輸入駕駛人姓名
    即可閱覽，並可知悉駕駛人違規點數累計情形。異議人未能
    據此掌握考核駕駛人之情況，難認與「縱加以相當之注意而
    仍不免發生違規」之要件相符。
五、綜上所述，原處分機關依道路交通管理處罰條例第21條之1
    第1 項第5 款之規定，裁處異議人罰鍰新臺幣80,000元，核
    無不合，本件異議為無理由，應予駁回。
據上論斷，應依道路交通管理處罰條例第87條第2 項，道路交通
案件處理辦法第19條，裁定如主文。
中　　華　　民　　國　　96　　年　　7 　　月　　5 　　日
　　　　　　　　　交通法庭法　官  周群翔
以上正本證明與原本無異。
如不服本裁定應於送達後5 日內向本院提出抗告狀。
      　　　　　　　　　　書記官  劉育君
中　　華　　民　　國　　96　　年　　7 　　月　　5 　　日
